【裁判字號】    95,訴,45
【裁判日期】    950927
【裁判案由】    毒品危害防制條例
【裁判全文】
臺灣臺北地方法院刑事判決                95年度訴字第45號
公  訴  人  臺灣臺北地方法院檢察署檢察官
被      告  甲○○
上列被告因違反毒品危害防制條例案件，經檢察官提起公訴（94
年度毒偵字第3910號），本院判決如下：
    主  文
甲○○施用第一級毒品，累犯，處有期徒刑壹年。
    事  實
一、甲○○前於民國90年間因施用毒品案件，經依檢察官聲請本
    院以90年度毒聲字第876號裁定送觀察、勒戒後，認無繼續
    施用毒品之傾向，於90年7月5日釋放出所，由檢察官以90年
    度毒偵緝字第178號不起訴處分確定。復於92年間因施用毒
    品案件，先經本院裁定（起訴書誤將台灣板橋地方法院92年
    毒聲字第1050號載為本院裁定案號）送觀察、勒戒後，認有
    繼續施用毒品之傾向，而以本院92毒聲字第1742號裁定送強
    制戒治（嗣因93年1月9日毒品危害防制條例修正而停止戒治
    ）；並因同一施用毒品案件，經本院92年度訴字第1780號刑
    事判決判處有期徒刑10月，經台灣高等法院93年度上訴字第
    265號及最高法院93年台上字第2372號駁回上訴確定（起訴
    書誤載經本院判決確定），甫於94年5月27日縮刑期滿執行
    完畢出監。詎仍不知悔改，基於施用第一級毒品海洛因之犯
    意，於五年內之94年10月19日早上6時10分，為警採尿前26
    小時內某時（查獲至採尿期間除外），在不詳處所施用第一
    級毒品海洛因一次，嗣於94年10月18日13時12分，至臺北市
    ○○路○段250號中國信託商業銀行文山分行時，為行員發覺
    係遭列為警示帳戶，而通知警方帶回處理，復經其同意採取
    尿液送驗，始查知上情。
二、案經臺北市政府警察局文山第二分局報告臺灣臺北地方法院
    檢察署檢察官偵查起訴。
    理  由
一、訊據被告甲○○矢口否認有何施用第一級毒品犯行，辯稱：
    伊自前罪執行完畢後即未再行施用毒品，且當日為何僅對伊
    採尿云云。經查：
（一）被告雖因帳戶遭銀行警示於申辦金融卡補發時，經銀行通
      知為警帶回偵訊，但員警係經其同意而採尿一事，迭經其
      於警詢、偵查及本院審訊中所肯認，而其經採集之尿液，
      檢體編號011576，經送請臺灣檢驗科技股份有限公司以酵
      素免疫分析法及氣相層析質譜儀分析法鑑驗結果，確呈第
      一級毒品嗎啡之陽性反應，有台北市政府警察局偵辦毒品
      案件尿液檢體委驗單及臺灣檢驗科技股份有限公司94年11
      月4日濫用藥物檢驗報告各一紙在卷可稽（見偵卷第8至10
      頁）。嗣本院依職權再送被告尿液請臺灣尖端先進生技股
      份有限公司再以同一酵素免疫分析法及氣相層析質譜儀分
      析法鑑驗，結果亦呈第一級毒品陽性反應，此有該公司95
      年7月5日濫用藥物檢驗報告一紙附本院卷可佐。
（二）按海洛因經注射或吸入人體後，約百分之80於24小時內自
      尿中排出，一般而言，尿液中能否驗出嗎啡陽性反應與其
      投與量、投與途徑、採尿時間、個人體質及檢測方法之靈
      敏度有關，國外曾有文獻報導注射6毫克之海洛因鹽酸鹽
      ，其代謝物嗎啡之平均可檢出時限約為26小時，業經行政
      院衛生署藥物食品檢驗局於81年9月8日以藥檢1字第81148
      85號函述綦詳；查目前之尿液檢體毒品反應鑑驗方法，以
      氣相層析質譜儀分析法最為精確，並可排除服用藥物導致
      毒品偽陽性反應之可能性，再參諸海洛因係嗎啡經化學合
      成之半人工合成品，其毒性倍於嗎啡，其施打或吸食後，
      經人體代謝作用而分解成毒性較低之嗎啡，而於尿液中被
      檢測出，故吸食或施打海洛因或嗎啡在尿液中均以嗎啡形
      態被檢測出，此為本院職務上已知之事實，並經行政院衛
      生署藥物食品檢驗局上揭函文敘明無誤，且觀以目前一般
      常見施用之第一級毒品為海洛因，甚少或甚至未見有施用
      鴉片或嗎啡者，亦足認被告施用之第一級毒品應屬海洛因
      。茲本件被告尿液檢體經以氣相層析質譜儀分析法確認，
      鑑出被告尿液確有嗎啡之陽性反應，當可確信被告於採集
      尿液檢體前約於26小時內，扣除為警查獲後被告不可能施
      用毒品期間內之某時，確曾施用第一級毒品海洛因之行為
      無誤。被告既已同意採尿送驗，復又爭執為何僅對其一人
      採尿，不但不能推翻其尿液鑑定之真實性，亦無從解免其
      施用毒品之責。
（三）被告前於90年間因施用毒品案件，經依檢察官聲請本院以
      90年度毒聲字第876號裁定送觀察、勒戒後，認無繼續施
      用毒品之傾向，於90年7月5日釋放出所，由檢察官以90年
      度毒偵緝字第178號不起訴處分確定。復於92年間因施用
      毒品案件，先經本院裁定送觀察、勒戒後，認有繼續施用
      毒品之傾向，而以本院92毒聲字第1742號裁定送強制戒治
      ，並因同一施用毒品案件，經本院92年度訴字第1780號刑
      事判決判處有期徒刑10月，經台灣高等法院93年度上訴字
      第265號及最高法院93年台上字第2372號駁回上訴確定等
      情，此有不起訴處分書、臺灣臺北地方法院檢察署刑案資
      料查註紀錄表及臺灣高等法院被告前案紀錄表存卷可查。
      綜上所述，本件事證明確，被告犯行已堪認定。
二、核被告施用第一級毒品海洛因，係犯毒品危害防制條例第10
    條第1項之施用第一級毒品罪。末查被告前於92年間，因施
    用毒品案件，經本院92年度訴字第1780號刑事判決判處有期
    徒刑10月，經台灣高等法院93年度上訴字第265號及最高法
    院93年台上字第2372號駁回上訴確定，甫於94年5月27日縮
    刑期滿執行完畢出監等情，有臺灣高等法院被告前案紀錄表
    在卷可按，被告於五年內再犯本件有期徒刑以上之罪，為累
    犯，應依修正前刑法第47條之規定加重其刑。被告行為後刑
    法第47條累犯之規定雖有更易，惟5年以內再故意犯有期徒
    刑以上之罪，不論依修正前之刑法第47條，或修正後之刑法
    第47條第1項之規定，均構成累犯，對被告而言並無有利或
    不利之情形，自應依刑法第2條第1項前段之立法旨趣適用舊
    法之規定，附此說明。爰審酌被告屢次施用毒品，經觀察勒
    戒強制戒治及徒刑之執行仍未能戒絕自制、素行及犯後態度
    等一切情狀，量處如主文所示之刑示懲。
據上論斷，應依刑事訴訟法第299條第1項前段，毒品危害防制條
例第10條第1項，刑法第2條第1項前段、第11條前段、修正前刑
法第47條，判決如主文。
本案經檢察官黃于真到庭執行職務
中    華    民    國    95    年    9     月    27    日
                  刑事第十六庭  法  官  蔡守訓
                                法  官  徐千惠
                                法  官  吳定亞
以上正本證明與原本無異。
如不服本判決，應於判決送達後10日內，向本院提出上訴狀。
                                書記官  高菁菁
中    華    民    國    95    年    9     月    27    日
附錄本案論罪科刑法條全文
毒品危害防制條例第10條
施用第一級毒品者，處 6 月以上 5 年以下有期徒刑。
施用第二級毒品者，處 3 年以下有期徒刑。


司法院資訊處製作；財團法人民間司法改革基金會備份。
